【裁判字號】    89,續,6
【裁判日期】    891109
【裁判案由】    損害賠償
【裁判全文】
台灣台北地方法院民事判決  八十九年度續字第六號
    原      告  甲○
    被      告  乙○○
    訴訟代理人  劉讚雄律師
右當事人間請求損害賠償事件，本院判決如左：
    主      文
被告應給付原告新台幣壹拾伍萬元及自民國八十八年八月十四日起至清償日止，按週
年利率百分之五計算之利息。
原告其餘之訴駁回。
訴訟費用由被告負擔二十五分之一，餘由原告負擔。
本判決第一項於原告以新台幣伍萬元為被告供擔保後，得假執行。但被告如於假執行
程序實施前，以新台幣壹拾伍萬元為原告預供擔保，得免為假執行。
原告其餘假執行之聲請駁回。
    事    實
甲、原告方面：
  一、聲明：被告應給付原告新台幣（下同）四百萬元及自起訴狀繕本送達之翌日即
      民國（下同）八十八年八月十四日起至清償日止，按年利率百分之五計算之利
      息；並願供擔保，請准宣告假執行。
  二、陳述：
    (一)、被告原受僱大有巴士股份有限公司為駕駛營業大客車之司機，於八十八年二
        月十二日下午二時許，駕駛大有巴士股份有限公司所有車牌號碼ＡＤ─七一
        三號營業大客車，沿台北市○○路公車專用道西向東方向行駛，其駕駛上開
        營業大客車經過仁愛路與敦化南路交岔路口圓環繼續向東直行，於進入安和
        路口公車停靠站時，應注意依規定行駛於公車專用道，不得駛入他車道及注
        意減速進站，供乘客安全上下車，且依當時情形又非不能注意，竟疏於注意
        ，適其車前方有其他營業大客車已靠站，其車內乘客即原告已離開座位並喊
        「停車」，詎被告仍駕駛上開營業大客車自公車專用道跨越分向限制線，擬
        超越前方其他營業大客車加速行駛，惟被告突發現前方有警察站崗，其為免
        違規遭取締，乃急速轉彎將其所駕駛之上開營業大客車駛回公車專用道上，
        因上開營業大客車大幅度晃動，致原告猝不及防，身體隨之搖擺撞及車內椅
        子，致原告受有左臀挫傷之傷害。
    (二)、原告本為外科針灸醫師，因此傷害致左腿行路疼痛，走路不能平穩，左右搖
        擺，同時無法持久站立，因而無法執行醫療業務，依中醫師一般執業平均年
        齡為七十六歲，最低年收入六十萬元，原告因被告不法侵害致受有無法執行
        醫師業務最低收入五年共計三百萬元之損失；另原告因此不法侵害，造成搭
        乘巴士之恐懼症，每當搭乘市區免費公車或巴士去機場都會嘔吐，精神痛苦
        逾恒，怕遭乘客羞辱之經神壓力比行路時左臀痛、腰無法恢復挺直低生更為
        悲痛！故請求精神慰撫金一百萬元。為此依侵權行為之法律關係提起本訴，
        請求被告給付四百萬元及自起訴狀繕本送達之翌日即八十八年八月十四日起
        算之法定遲延利息。
    (三)、原告為華僑，在台灣有加入醫師公會，但沒有執業，因原告本為中醫師，受
        傷後自行以針灸治療，故無醫療單據可資提供，原告並未請求被告賠償醫療
        費；原告並無負債，亦無須撫養他人；又大有巴士股份有限公司賠償原告之
        六萬元係屬治療之交通補助費，並非屬精神慰撫金，被告不能於本件請求中
        予以扣除。
  三、證據：提出財團法人國泰綜合醫院診斷證明書一件為證。
乙、被告方面：
  一、聲明：駁回原告之訴及假執行之聲請，如受不利之判決，願供擔保免為假執行
      。
  二、陳述：
    (一)、原告於八十八年八月十三日提起附帶民事訴訟請求被告與大有巴士股份有限
        公司連帶賠償其損害後，已於八十九年四月五日與大有巴士股份有限公司達
        成和解，並於受領六萬元後表示願放棄對大有巴士股份有限公司追訴連帶侵
        權之賠償，是本件連帶債務部分已受清償。
    (二)、另據財團法人國泰綜合醫院函復鈞院稱：「二、病患甲○於八十八年二月十
        二日因左臀挫傷至本院門診診治，因時間已過一年半，且患者僅當日至本院
        神經外科門診，沒有後續追蹤治療，所以對患者沒有記憶。當時的愛克斯光
        檢查：沒有骨折現象；及病歷記載僅左臀淤傷，且無行動不良之情形。因無
        後續追蹤，故無法預估其勞動能力之影響。三、病患於八十八年十二月二十
        八日至本院疼痛門診求診，雖述及前次車禍受傷，惟主要症狀及治療目標主
        要針對兩側肩臂的酸、麻、痛，故與左臀挫傷問題並不相符。依本院病歷記
        錄意外發生當日，除左臀明顯挫傷外，並無其他明顯外傷。」等語，足證原
        告身體受傷及精神痛苦情形非重。
    (三)、原告雖於起訴狀自稱係一外科針灸醫師，但未取證以實其說，且未提出執業
        證明，亦未提出所得稅申報資料，是原告主張賠償減少勞動能力收入及業務
        收入五年共計三百萬元，自乏所據。
    (四)、至原告另請求賠償精神慰撫金一百萬元部分，以原告所受傷害情形觀之。並
        不符合民法第一百九十五條所定「情節重大」之要件，其請求精神慰撫金，
        要屬無據。
    (五)、被告現為臨時工，收入不定，尚有老母與妻女待撫養，目前在花旗銀行台北
        分行尚有房貸一百四十六萬四千餘元未付清，仍須按月繳息，生活負擔甚重
        。
  三、證據：被告全戶戶籍謄本、被告向花旗銀行繳息清單、消費性房屋抵押借款及
      擔保透支約定書各一份為證。
    理      由
一、本件原告起訴主張被告於八十八年二月十二日下午二時許駕駛大有巴士股份有限
    公司所有車牌號碼ＡＤ─七一三號營業大客車，經過仁愛路與敦化南路交岔路口
    圓環繼續向東直行，於進入安和路口公車停靠站時，自公車專用道跨越分向限制
    線，擬超越前方其他營業大客車加速行駛，惟被告突發現前方有警察站崗，其為
    免違規遭取締，乃急速轉彎將其所駕駛之上開營業大客車駛回公車專用道上，因
    上開營業大客車大幅度晃動，致該車內已離開座位欲下車之原告猝不及防，身體
    隨之搖擺撞及車內椅子，原告因而受有左臀挫傷之事實，業據其提出財團法人國
    泰綜合醫院診斷證明書一件為證，並為被告所不爭，而被告因此車禍事故經台灣
    高等法院以過失傷害罪判處拘役三十日確定在案之事實，復經本院調取本院八十
    八年度易字第二一三九號、台灣高等法院八十八年度上易字第五０五四號刑事卷
    宗查明屬實，有該案刑事判決在卷可稽，應堪信原告此部分之主張為真實。
二、按因故意或過失，不法侵害他人之權利者，負損害賠償責任；不法侵害他人之身
    體或健康者，對於被害人因此喪失或減少勞動能力，或增加生活上之需要時，應
    負損害賠償責任；又不法侵害他人身體、健康、名譽、自由、信用、隱私、貞操
    ，或不法侵害其他人格法益而情節重大者，被害人雖非財產上之損害，亦得請求
    賠償相當之金額，民法第一百八十四條第一項前段、第一百九十三條第一項、第
    一百九十五條第一項前段分別定有明文。本件被告駕車不慎，致車內乘客即原告
    受有左臀傷害之事實，已如前述，依上開規定，被告對於原告因此所受損害，自
    應負賠償責任。茲就原告所請求之損害賠償與應否准許，分述如下：
  (一)、工作損失：
      原告主張其為外科針灸醫師，因此傷害致左腿行路疼痛，走路不能平穩，左右
      搖擺，同時無法持久站立，因而無法執行醫療業務，依中醫師一般執業平均年
      齡為七十六歲，最低年收入六十萬元，原告因被告不法侵害致受有無法執行醫
      師業務最低收入五年共計三百萬元之損失之事實，惟為被告所否認，經本院向
      中醫師公會查詢結果，據該公會職員蔡新富稱：原告雖為華僑中醫師，有加入
      中醫師公會，惟仍不能在台灣執業，參以原告所稱其在台灣有加入醫師公會，
      但沒有營業等情（見八十九年八月二十二日言詞辯論筆錄），足徵原告於本件
      事故發生當時，並無執行醫療業務之收入，此外，原告復無法舉證證明其於事
      發當時有其他固定收入之事實，則原告主張其因此傷害致減少勞動能力，損失
      中醫師最低年收入六十萬元，共計五年三百萬元云云，自不足採。
  (二)、精神慰撫金：
      查原告係十七年十月十日出生，現年七十二歲，為華僑中醫師，無庸撫養他人
      ，亦無負債，而被告係五十五年一月三十一日出生，現年三十四歲，已婚，曾
      為大有巴士股份有限公司之營業大客車司機，現已離職，並無固定工作，尚須
      撫養老母及妻女，雖有不動產，但亦有房貸債務一百四十六萬四千餘元，本院
      審酌原告年事已高，因此事故致左臀受傷，造成行動不便，應堪屬實，尤以老
      年人要復原體力之時間較年輕人為長及事後有搭乘巴士之恐懼等情，精神肉體
      所受痛苦難謂全無，並斟酌被告事發後之態度、兩造之經濟狀況、身分、地位
      及大有巴士股份有限公司已給付六萬元治療之交通補助費予原告等情，認原告
      請求之慰撫金以十五萬元為適當，其餘請求不能准許。
三、從而，原告依侵權行為之法律關係請求被告給付十五萬元及自起訴狀繕本送達之
    翌日即八十八年八月十四日起至清償日止，按年利率百分之五計算之利息，為有
    理由，應予准許，逾此範圍之請求，為無理由，應予駁回。
四、兩造陳明願供擔保，聲請宣告假執行或免為假執行，經核原告勝訴部分，合於法
    律規定，爰分別酌定相當之擔保金額宣告之；原告其餘假執行之聲請，因訴之駁
    回而失所依據，不予准許。
五、結論：本件原告之訴為一部有理由，一部無理由，依民事訴訟法第七十九條但書
    、第三百九十條第二項、第三百九十二條，判決如主文。
中      華      民      國    八十九    年      十一    月      九      日
                                  民事第四庭法      官  張競文
右為正本係照原本作成
如對本判決上訴，須於判決送達後廿日內向本院提出上訴狀
中      華      民      國    八十九    年      十一    月      十三    日
                                            法院書記官  楊翠明


司法院資訊處製作；財團法人民間司法改革基金會備份。
